【裁判字號】    94,簡,965
【裁判日期】    950428
【裁判案由】    就業服務法
【裁判全文】
臺北高等行政法院判決
                                     94年度簡字第965號
原      告  暐國際開發有限公司
代  表  人  甲○○
被      告  臺北縣政府
代  表  人  周錫瑋(縣長)
上列當事人間因就業服務法事件，原告不服行政院勞工委員會中
華民國94年11月8日勞訴字第0940043880號、94年9月26日勞訴字
第0940043878號訴願決定，提起行政訴訟。本院判決如下：
    主  文
原告之訴駁回。
訴訟費用由原告負擔。
    事  實
一、事實概要：共同原告甲○○及其配偶即共同原告乙○○（以
    上2人另裁判終結）分別以聘僱家庭監護工名義，向被告申
    請聘僱菲律賓籍外國人GARCIA NEDILIA NAIDAS（以下簡稱G
    君）、越南籍外國人DINH THI LOC（以下簡稱D君），經被
    告分別核准於台北市○○區○○街118巷1號8樓從事家庭監
    護工工作，詎甲○○卻指派G君至台北縣蘆洲市○○○路○段
    38號其所經營之暐國際開發有限公司（以下簡稱暐公司
    ，即原告）內從事成衣加工之工作，乙○○亦任由其配偶即
    甲○○將D君指派至暐公司內從事成衣加工之工作。嗣經
    臺北縣政府警察局蘆洲分局（以下簡稱蘆洲警分局）於94年
    4月29日當場查獲，移由被告審理結果，認渠等2人違反就業
    服務法第57條第3款規定，乃依同法第68條第1項規定，分別
    於94年6月28日以北府勞動字第0940464223號、第
    00000000000號處分書處以罰鍰各新台幣（下同）3萬元。渠
    等2人不服，均提起訴願，分別遭決定駁回，原告竟表不服
    ，以原告名義向本院提起行政訴訟。
二、兩造聲明：
  (一)原告聲明：訴願決定及原處分均撤銷。
  (二)被告聲明：
    1.駁回原告之訴。
    2.訴訟費用由原告負擔。
三、兩造主張：
  (一)原告起訴意旨略謂：
    本件共同原告甲○○之父即訴外人黃錢居住於台北市○○街
    118巷1號8樓，因年紀老邁，無法獨自生活，原告甲○○乃
    依法申請聘僱菲律賓籍G君為其特別看護；共同原告乙○○
    為原告甲○○之配偶，其父即訴外人張鴻文因逾80歲，乏人
    照顧，原告乙○○遂依法申請聘僱越南籍監護工D君，一同
    居住於暐公司樓上住家，以便就近照料。又由於暐公司
    為服裝設計公司，常有過時或廢棄而具技術車工之樣品及樣
    本布會，原告通常會贈與D君及G君，由渠等寄回家鄉供家人
    使用。經查94年4月29日蘆洲分局查訪當天，原告甲○○之
    父擬回雲林老家，惟G君假日須作禮拜，且車子坐不下，遂
    將其送至暐公司2樓住家整理欲寄返家鄉之物品，而原告
    乙○○之父因當天身體不適，前往三軍總醫院附設基隆民眾
    診療服務處就醫，有94年4月1日至94年5月20日期間張鴻文
    至該處就診之醫療費用繳費明細附卷可稽，故D君便與G君利
    用空閒之餘一同縫製要送回家鄉之物品，當時原告乙○○在
    1 樓，原告甲○○則在4樓，均不在場，雖不知渠等所為何
    事，然絕非從事成衣加工之工作。準此，D君及G君並未從事
    監護工以外之工作，原處分實有違誤，應予撤銷。
  (二)被告答辯意旨略謂：
    1.按「雇主聘僱外國人不得有下列情事：．．．3.指派所聘
      僱之外國人從事許可以外之工作。」、「違反．．．第57
      條第3款．．．規定者，處新台幣3萬元以上15萬元以下罰
      鍰。」，分別為就業服務法第57條第3款、第68條第1項所
      明定。次按「．．．本法第57條第3款『（雇主）指派所
      聘僱之外國人從事許可以外之工作』：1.(1)本款之雇主係
      指名義上之雇主。且在雇主明示或默示下，居於代雇主行
      使對外勞管理監督地位之人，所為指派外勞從事許可以外
      工作之行為，亦視為雇主之指派行為。」，業經行政院勞
      工委員會91年7月24日勞職外字第0910205078號函釋明示
      有案。
    2.查原告甲○○係暐公司負責人，於94年4月29日在蘆洲
      警分局所為之調查筆錄陳稱略以「（問：警方於94年4月
      29 日會同勞工局人員在15時20分【暐公司內2樓】當場
      發現兩名外勞【分別為菲律賓籍G君及越南籍D君】在從事
      成衣加工的工作，當時你也在現場，是否屬實？）答：是
      的，屬實。」、「（問：該2名外勞，你是如何稱呼她們
      ？）答：菲律賓的都稱呼他麗雅。越南籍的稱呼他阿茹。
      」、「（問：該兩名外勞被警方查獲時正在從事何工作？
      ）答：麗雅是在公司2樓手工縫製牛仔褲，而阿茹正在車
      縫娃娃。」、「（問：該2名外勞是於何時開始在暐公
      司內從事成衣加工等工作？）答：2名外勞都是等2位老人
      就醫時或外出不在家才幫忙做成衣加工的工作。」、「（
      問：該2名外勞每次在暐工作時間為何？工作項目為何
      ？）答：2名外勞每次做成衣加工的時間都不固定。都是
      成衣加工的工作。」、「（問：該2名外勞工作是何人指
      派？）答：她們的工作最主要是照顧老人，只有空閒，我
      才指派她們做成衣工作。」「（問：該2名外勞薪資為何
      ？由何人支付？在暐公司工作是否有另外支薪？）答：
      是一般監護工的薪資。是我與我太太支付。沒有另外支薪
      。」等語，可知其業已就指派G君及D君於2名被監護人就
      醫或外出不在時，至其所負責之暐公司從事成衣加工工
      作，工作時間不固定，薪資比照一般監護工標準給付等情
      ，坦承不諱。次查菲律賓籍勞工G君於94年4月29日在蘆洲
      警分局所為之調查筆錄陳稱略以「（問：為何你及D君會
      在暐公司從事成衣加工？）答：因為我們照顧完受監護
      人之後，老闆就會要我們到公司幫忙成衣加工。」、「（
      問：你的老闆是否就是申請你來臺的雇主甲○○？）答：
      是的。」、「（問：你何時開始至暐公司幫忙的？幫忙
      時間？內容？）答：大約是3月開始，早上11時至晚上21
      時。整理成衣跟作一些加工。」、「（越南籍D君在暐
      幫忙的情形是否跟你一樣？）因為她照顧的阿公去醫院了
      ，所以老闆讓她來幫忙，工作情形跟我類似」云云，亦可
      知G君及D君2人於暉公司內從事成衣加工工作係原告甲
      ○○指派。況蘆洲警分局訪查當時，G君正於公司2樓手工
      縫製牛仔褲，D君則正在車縫娃娃，是原告甲○○指派以
      其為雇主名義所合法申請聘僱之監護工G君，於所經營之
      暐公司內從事許可以外工作之事實，違反就業服務法第
      57條第3款規定至明。至原告乙○○部分，因其與原告甲
      ○○為夫妻關係，渠等與被監護人間依法均負有扶養被監
      護人之法定義務，故原告甲○○亦為D君實質上之雇主，
      要屬無疑，從而原告甲○○指派外勞D君從事許可外工作
      之行為，其行為責任自應由雇主乙○○承擔，此參照上開
      函釋自明，是原告乙○○違反就業服務法第57條第3款之
      情事，洵堪認定。
    3.茲原告訴稱略以暐公司係服裝設計公司，有許多過時或
      廢棄之樣本布及樣品皆會贈與D君及G君，原告亦同意得於
      空閒之餘縫補私人衣物，蘆洲警分局訪查當時原告乙○○
      在1樓，原告甲○○則在4樓，皆不在場，該2名外勞因閒
      來無事遂於2樓縫縫補補，絕未從事生產行為等語，惟查
      原告甲○○於蘆洲警分局94年4月29日查獲當日所為之調
      查筆錄及被告勞工局外籍勞工業務檢查表業已坦承指派該
      2名外勞從事成衣加工之工作，是原告所稱顯與事實不合
      。綜上所述，原告所訴為無理由，應予駁回。
    理  由
一、本件起訴時被告之代表人為丙○○，嗣於本件訴訟程序進行
    中變更為周錫瑋，茲由其聲明承受訴訟，核無不合，應予准
    許，合先敘明。
二、按提起任何訴訟，請求法院裁判，均應以有權利保護必要為
    前提，具備權利保護必要者，其起訴始有值得權利保護之利
    益存在，故又稱為訴之利益，是原告之訴，依其所訴之事實
    ，係欠缺權利保護必要者，即屬無訴之利益，在法律上顯無
    理由，行政法院得不經言詞辯論，逕以判決駁回之。行政訴
    訟法第107條第3項定有明文。又按法人為法律上之獨立人格
    者，其與法人代表人之自然人，係個別之權利義務主體，不
    容混為一談，行政法院（現改制為最高行政法院）50年判字
    第110號著有判例。
三、經查原告係以其公司名義向本院提起行政訴訟，然查本件被
    告94年6 月28日北府勞動字第0940464223號、第
    00000000000 號處分書之對象分別為甲○○、乙○○，與原
    告係兩個不同之權利義務主體，原告自不能以其法人（暐
    公司）身分，對不同之自然人（甲○○、乙○○）人格之行
    政爭訟事件為任何主張或訴訟行為，揆之首揭說明及判例意
    旨，其有當事人不適格之程序上不合法，甚為顯然，而其所
    提本件訴訟，該事項係屬無法補正之事項，是原告之訴，依
    其所訴之事實，在法律上顯無理由，依首開法條規定，本院
    自得不經言詞辯論，逕以判決駁回之。
據上論結，本件原告之訴為無理由，依行政訴訟法第236條、第
107條第3項、第104條、民事訴訟法第95條、第78條，判決如主
文。
中    華    民    國    95    年     4    月   28     日
                  第 四 庭  法  官  林育如
上為正本係照原本作成。
本件以訴訟事件所涉及之法律見解具有原則性者為限，始得於本
判決送達後20日內向本院提出上訴狀並表明上訴理由，如已於本
判決宣示後送達前提起上訴者，應於判決送達後20日內補具上訴
理由（均按他造人數附繕本），且經最高行政法院許可後方得上
訴。
中    華    民    國    95    年     4    月   28     日
                            書記官  林惠堉


司法院資訊處製作；財團法人民間司法改革基金會備份。
